臺北高等行政法院裁定
　　　　　　　　　　　　　　　　　　 93年度訴字第1436號
原　　　告　甲○○
被　　　告　教育部
代　表　人　乙○○（部長）
訴訟代理人　許進德律師
　　　　　　蘇夏曦律師
被　　　告　私立仁德醫護管理專科學校
　　　　　　（原名為苗栗縣私立仁德高級醫事職業學校）
兼代　表人　丙○○
上列當事人間因民事事件，原告不服行政院中華民國93年2月20
日院臺訴字第0930081525號訴願決定，提起行政訴訟，本院裁定
如下：
    主  文
原告之訴駁回。
訴訟費用由原告負擔。
    理  由
一、本件起訴時被告教育部之代表人為黃榮村，嗣於本件訴訟程
    序進行中變更為乙○○，茲由其聲明承受訴訟，核無不合，
    應予准許，合先敘明。
二、按「公法上之爭議，除法律別有規定外，得依本法提起行政
    訴訟。」、「訴訟事件不屬行政法院之權限者，行政法院應
    以裁定駁回之。」，行政訴訟法第2條、第107條第1項第1款
    分別定有明文。次按行政訴訟法第4條第1項規定：人民因中
    央或地方機關之違法行政處分，認為損害其權利或法律上之
    利益，經依訴願法提起訴願而不服其決定者，得向高等行政
    法院提起撤銷訴訟。而此所謂行政處分，依訴願法第3條第1
    項規定係指中央或地方機關就公法上具體事件所為之決定或
    其他公權力措施而對外直接發生法律效果之單方行政行為而
    言。又按「提起訴願，以有行政處分之存在為前提要件。所
    謂行政處分，乃行政主體就具體事件所為之發生法律上效果
    之單方的行政行為。至行政官署所為單純的事實之敘述或理
    由之說明，既不因該項敘述或說明而生法律效果，自非行政
    處分，人民對之，即不得提起訴願。」，行政法院（現改制
    為最高行政法院）44年判字第18號著有判例。
三、本件原告於92年9月25日，以其配偶李思治自79年9月份起至
    80年7月份止任職於苗栗縣私立仁德高級醫事職業學校（嗣
    更名為私立仁德醫護管理專科學校，以下簡稱仁德醫專）擔
    任專任教授，嗣80年8月間，被告仁德醫專校長即被告丙○
    ○與原告合夥，約定由原告夫婦負責介紹該校學生至多家醫
    院實習，並收取每位學生每月實習費新台幣（下同）3,000
    元，所得除須給付原告紅利每月30,000元外，其餘則歸原告
    夫婦與學校共有，並由學校暫為保管。惟俟前開合夥事業停
    止後，被告仁德醫專及被告丙○○竟拒絕給付原告合夥經營
    所得利益之一半金額計14,125,000元及利息900,000元，迭
    經催討均置之不理等語為由，向被告教育部聲請調解。被告
    教育部於92年10月2日以台技（三）字第0920144786號書函
    檢送原告上開民事聲請調解書影本1份予被告仁德醫專，其
    內容略以請仁德醫專妥處逕復，並請予以相關人士適當保護
    等語，並副知技職司及原告。原告不服，提起訴願，遭決定
    不受理，遂向本院提起行政訴訟。
四、經查本件原告以仁德醫專及其代表人丙○○為被告部分，因
    所提行政訴訟係基於合夥事業而生之所得利益分配問題，核
    其性質為因私權關係發生爭執，屬民事糾葛，應循民事訴訟
    程序尋求救濟，是該部分非屬行政法院之權限甚明，依首揭
    法條規定，原告提起本件行政訴訟，顯非合法，應予駁回。
    至原告以教育部為被告部分，第以被告教育部92年10月2日
    台技（三）字第0920144786號書函略以「主旨：檢送甲○○
    君再致本部『民事聲請調解書』影本乙份，請妥處逕復，並
    請予以相關人士適當保護，請查照。」等語，僅係將原告92
    年9月25日民事聲請調解書移由被告仁德醫專處理，並副知
    技職司及原告，究其內容乃單純之敘述，為意思通知，非屬
    以發生、變更或消滅公法上法律效果為目的之行政處分，尚
    不對外發生准駁之法律上效果，原告本不得對之提起訴願。
    訴願決定以上開書函非屬行政處分，以程序不合而予以不受
    理，揆諸首開法條規定及判例，並無不合，原告復提起行政
    訴訟，顯非合法，應予駁回。末以本件訴訟既不合法，其實
    體上之主張即無庸審酌，併此敘明。
五、依行政訴訟法第107條第1項第1款、第10款、第104條、民事
    訴訟法第95條、第78條，裁定如主文。
中　　華　　民　　國　　94　　年　 　4　　月　 28  　 日
                  第二庭審判長法    官  鄭忠仁
                              法    官  蕭忠仁
                              法    官  林育如
上為正本係照原本作成。
如不服本裁定，應於送達後10日內向本院提出抗告狀（須按他造
人數附繕本）。
中　　華　　民　　國　　94　　年　 　4　　月　 28  　 日
      　　　　　　　　　　　　書 記 官　林惠堉
